【裁判字號】    98,交聲,308
【裁判日期】    981030
【裁判案由】    違反道路交通管理處罰條例
【裁判全文】
臺灣宜蘭地方法院交通事件裁定        98年度交聲字第308號
原處分機關  交通部公路總局臺北區監理所宜蘭監理站
異  議  人
即受處分人  申全貨運有限公司
代  表  人  甲○○
代  理  人  乙○○
上列異議人即受處分人因違反道路交通管理處罰條例案件，對於
交通部公路總局臺北區監理所宜蘭監理站於民國98年6月29日所
為之宜監字第裁43-Q00000000號裁決處分，聲明異議，本院裁定
如下：
    主  文
異議駁回。
    理  由
一、原處分機關意旨略以：異議人即受處分人申全貨運股份有限
    公司所有之車牌號碼649-AK號營業貨運曳引車由駕駛人陳俊
    仁駕駛，於民國98年2月21日14時許，在石城稽查站處，因
    「裝載砂石未依規定使用專用車輛」違規，經宜蘭縣警察局
    礁溪分局警員掣發宜警交字第Q00000000號舉發違反道路交
    通管理事件通知單，舉發其違反道路交通管理處罰條例第29
    條之1第1項規定，爰依上開規定，裁處異議人新臺幣（下同
    ）5萬3千元等語。
二、異議意旨略以：異議人所有之車牌號碼649-AK號營業貨運曳
    引車，於上開時、地，是載運縣政府合格四聯單之水泥原料
    ，並非砂石，且有宜蘭縣政府98年6月29日府建管字第09800
    87189號函、台北市營建工程剩餘資源運送處理證明文件、
    宜蘭縣政府核准承載土方通行單影本各1紙為證，為此聲明
    異議，請求撤銷原處分。
三、按裝載砂石、土方未依規定使用專用車輛或其專用車廂未合
    於規定或變更車廂者，處汽車所有人40,000元以上80,000元
    以下罰鍰，並當場禁止通行，道路交通管理處罰條例第29條
    之1第1項定有明文。次按土石，指礦業法第3條所列各礦以
    外之土、砂、礫及石等天然資源，土石採取法第4條第1款定
    有明文。又礦業法所稱之礦，為下列各礦：金礦、銀礦、銅
    礦、鐵礦、錫礦、鉛礦、銻礦、鎳礦、鈷礦、鋅礦、鋁礦、
    汞礦、鉍礦、鉬礦、鉑礦、銥礦、鉻礦、鈾礦、鐳礦、鎢礦
    、錳礦、釩礦、鉀礦、釷礦、鋯礦、鈦礦、鍶礦、硫磺礦及
    硫化鐵、磷礦、砒礦、水晶、石棉、雲母、石膏、鹽礦、明
    礬石、金剛石、天然鹼、重晶石、鈉硝石、芒硝、硼砂、石
    墨、綠柱石、螢石、火粘土、滑石、長石、瓷土、大理石及
    方解石、鎂礦及白雲石、煤炭、石油及油頁岩、天然氣、寶
    石及玉、琢磨沙、顏料石、石灰石、蛇紋石、矽砂、其他經
    行政院指定之礦，礦業法第3條第1項亦定有明文。
四、經查：
  (一)本件異議人固不否認其所有之車牌號碼649-AK號營業貨運曳
    引車，於上開時、地，未使用砂石專用車廂載運物品等情不
    諱，惟認其非裝載砂石土方，不需依規定使用砂石專用車廂
    ，並辯稱：所載運者為水泥原料，並非砂石，無須使用載運
    砂石土方之專用車廂云云，並提出宜蘭縣政府運土憑證影本
    、臺北市營建工程剩餘資源運送處理證明文件影本各1份為
    證。茲查，依宜蘭縣政府運土憑證及臺北市營建工程剩餘資
    源運送處理證明文件顯示，車牌號碼649-AK號營業貨運曳引
    車於98年2月21日11時08分許，所載運之內容均為代碼B3之
    土質。而上開車輛所載運之品名「B3」之物，為興富發建設
    股份有限公司起造、由土方承包廠商鉅邦工程有限公司在臺
    北市○○區○○段5小段25、25-1地號進行建築拆除工程所
    產生之工程餘土，土質分類代號為B3，即「粉土質土壤─沉
    泥」等情，有宜蘭縣政府98年9月7日府建管字第0980127618
    號函及異議人98年9月25日承報狀暨附件資料在卷可參。從
    而，於98年2月21日11時08分至14時許，異議人所有車牌號
    碼649-AK號營業貨運曳引車，確係裝載「粉土質土壤─沉泥
    」之事實，可堪認定。惟縱使如此，異議人所有之上開車輛
    所載運之「粉土質土壤─沉泥」，並非屬於上開礦業法第3
    條第1項所列之各礦，此觀諸鉅邦工程有限公司檢附之鑽探
    及試驗報告表顯示，該工程之餘土係由：回填砂土、磚塊
    、混凝土塊、礫石灰巴砂質粉土偶夾礫石灰色粉土質粘
    土偶夾貝屑等所組成乙情益足徵之。因此，揆諸前揭說明，
    異議人所有車牌號碼649-AK號營業貨運曳引車載運之物，自
    應認係屬土石採取法第4條第1款所列之土，仍應使用砂石專
    用車廂載運之。異議人所有之車牌號碼649-AK號營業貨運曳
    引車於上開時、地，裝載「粉土質土壤─沉泥」，既未依規
    定使用專用車輛（車廂），則其所為，自核屬違反道路交通
    管理處罰條例第29條之1第1項之違規行為，堪以認定。異議
    人辯稱：其舉發當時所載運的係水泥原料，無須使用載運砂
    石土方之專用車廂云云，尚不足為據。
  (二)又按主管機關得自行或委託執行機關派員攜帶證明文件，進
    入公私場所或攔檢廢棄物、剩餘土石方清除機具，檢查、採
    樣廢棄物貯存、清除、處理或再利用情形，並命其提供有關
    資料；廢棄物、剩餘土石方清除機具應隨車持有載明廢棄物
    、剩餘土石方產生源及處理地點之證明文件，以供檢查，廢
    棄物清理法第9條第1項定有明文。本件異議人車輛載運粉土
    質土壤（沉泥），雖持有臺北市民間建築工程剩餘資源運送
    處理證明文件及宜蘭縣政府運土憑證，惟該證明文件僅係用
    以證明異議人載運該粉土質土壤（沉泥），係合乎廢棄物清
    理法之規定。然承前所述，異議人裝載粉土質土壤（沉泥）
    ，仍應依道路交通管理處罰條例之規定，使用合於規定之專
    用車輛，兩者規定自不能相混，究不能以合於廢棄物清理法
    規定，得載運該粉土質土壤（沉泥），即免其遵守道路交通
    管理處罰條例使用合於規定專用車輛之責。故異議人辯稱：
    係合法載運B3類土石等語，亦不足採。
五、綜上所查，異議人所有之車牌號碼649-AK號營業貨運曳引車
    於上開時、地，確實有裝載土方未依規定使用專用車輛之違
    規行為。從而，原處分機關依道路交通管理處罰條例第29條
    之1第1項規定裁處罰鍰5萬3千元，核無不合。本件聲明異議
    為無理由，應予駁回。
據上論斷，應依道路交通案件處理辦法第19條，裁定如主文。
中    華    民    國    98    年    10    月    30    日
                  交通法庭  法  官  陳映佐
以上正本證明與原本無異。
如不服本裁定，應於裁定送達後5日內，向本院提出抗告狀。（
應附繕本）
                            書記官  陳憲文
中    華    民    國    98    年    10    月    30    日


司法院資訊處製作；財團法人民間司法改革基金會備份。
